臺灣高等法院臺中分院刑事判決　　　　96年度上訴字第2218號
上　訴　人
即　被　告　甲○○
選任辯護人　黃敬唐律師
　　　　　　黃雅羚律師
上列上訴人因毒品危害防制條例案件，不服臺灣彰化地方法院96
年度訴字第235號中華民國96年6月15日第一審判決（起訴案號：
臺灣彰化地方法院檢察署95年度續一字第2號、96年度偵字第825
號），提起上訴，本院判決如下：
    主  文
原判決關於甲○○販賣第二級毒品部分撤銷。
甲○○被訴販賣第二級毒品部分，無罪。
    理  由
一、公訴意旨略以：被告甲○○明知甲基安非他命為毒品危害防
    制條例第2條第2項第2款所列管之第二級毒品，不得非法販
    賣，竟仍基於販賣第二級毒品甲基安非他命以營利之犯意，
    於不詳時間、地點，向自稱「蔡學文」之成年男子販入第二
    級毒品甲基安非他命後，再承前揭販入之犯意，於94年5月
    24日，由李勉以其所持用門號0000-000-000號行動電話撥打
    甲○○所持用門號不詳之行動電話，與甲○○聯繫購買第二
    級毒品甲基安非他命之事宜，俟雙方談妥交易細節，並約定
    交易時間及地點後，甲○○即攜帶第二級毒品甲基安非他命
    至約定之臺北縣中和市○○街某處，以一手交錢、一手交貨
    之方式，且以新台幣一千元之價格，接續販賣第二級毒品甲
    基安非他命與李勉一次，得款一千元，因認被告甲○○涉有
    販賣安非他命之罪嫌云云。
二、按犯罪事實應依證據認定之，無證據不得認定犯罪事實；又
    不能證明被告犯罪者，應諭知無罪之判決，刑事訴訟法第15
    4 條第2 項、第301 條第1 項分別定有明文。又認定不利於
    被告之事實，須依積極證據，茍積極證據不足為不利於被告
    事實之認定時，即應為有利於被告之認定，更不必有何有利
    之證據；且刑事訴訟法上所謂認定犯罪事實之積極證據，係
    指適合於被告犯罪事實之認定之積極證據而言，雖不以直接
    證據為限，間接證據亦包括在內，然而無論直接或間接證據
    ，其為訴訟上之證明，須於通常一般之人均不致有所懷疑，
    而得確信其為真實之程度者，始得據為有罪之認定，倘其證
    明尚未達到此一程度，而有合理之懷疑存在時，自不能以推
    測或擬制之方法，以為有罪裁判之基礎。此觀之最高法院所
    著30年上字第816 號、29年上字第3105號、76年台上字第49
    86號、40年台上字第86號等判例意旨甚明。
三、公訴意旨認被告甲○○涉犯有上開販賣甲基安非他命海洛因
    之犯行，無非以被告甲○○曾收受證人李勉給付之一千元，
    並交付安非他命1包予證人李勉為其主要論據。訊據被告甲
    ○○堅決否認有何販賣安非他命之犯行，辯稱：伊雖有販賣
    海洛因（此部分犯行，業經原審判處有期徒刑10年後，未上
    訴而告確定），然並無販賣安非他命，所購入之安非他命僅
    供自己施用，雖曾交付李勉一包安非他命，然係代李勉調貨
    ，並無營利之意思亦無獲得利益等語，辯護人則以：被告有
    吸食安非他命之習慣，自稱向蔡學文之成年男子購入安非他
    命，何能謂係營利意圖而購入，且被告與證人李勉之女友係
    親姐妹，被告與李勉間一度以褳襟關係相稱，則受李勉之託
    而幫忙調取安非他命，焉有利可圖，又被告所持有之電話經
    長期監聽，均無任何販賣安非他命之對談，實無其他證據足
    資證明被告有販賣安非他命等語置辯。經查：
(一)被告甲○○對於交付安非他命一次予李勉時，曾收受證人李
    勉給付之一千元等情，坦承不諱，核與然證人李勉偵查及原
    審審理時供述之情節大致相符（見偵續一字卷p137、原審卷
    p74背面)，被告此部分之自白，堪認屬實，至於證人李勉於
    95年11月6日警詢時雖曾供述係給付2、3千元予甲○○云云
    ，惟證人李勉上開證詞雖供述在前，然與嗣後於96年1月29
    日及96年6月6日偵訊筆錄之證述期間均與本件於94年間向被
    告甲○○取得安非他命一事，均已逾一年，實難認證人李勉
    於警詢之證詞即有較可採信之特別情況，自應以證人於偵查
    中及原審審理時所具結供述大致相符之內容較可採信為真正
    ，合先敘明。
(二)按販賣品罪，以行為人有營利之目的，而販入或賣出毒品，
    或二者兼而有之為犯罪構成要件。本件被告雖有收受證人李
    勉一千元，而交付安非他命一包予李勉之行為，然依證人李
    勉於95年11月6日警方前往證人受羈押之台北看守所進行詢
    問中證稱：「我和甲○○二人的女朋友是親姐妹，我們可以
    算是褳襟關係。」等語（見偵續一字卷p70)，及於95年11月
    15日偵查中以遠距視具結證稱: 「我只有施用安非他命，只
    有買安非他命，叫他幫調安非他命。」、「我記得只有叫他
    (指甲○○)幫我調一次而已。」等語 (見同卷p87-88)，於
    原審審理時亦具結證稱：「我有打電給甲○○，請甲○○幫
    我調安非他命，不是甲○○賣給我的，只有1次。」等語 (
    見原審卷p73反面)，被告甲○○收受李勉給付之現金1千元
    後，所購入之安非他命1包之價格是否未及1千元致被告甲○
    ○受有利益，綜觀全卷，並無此一不利被告之事證，且佐以
    被告與李勉間彼此女友係親姐妹之關係，則被告於收受李勉
    交付之1千元後，即代為調貨，嗣後並將所調取之安非他命
    １包交付李勉之單純受李勉之託而出面調取貨物，亦無背於
    常情，此外，本件被告為警查獲時，並無扣得任何安非他命
    ，且被告因另涉有販賣第一級毒品海洛因之犯行（此部分業
    經原審判處有期徒刑10年後均未上訴，已確定在案)，其所
    持有經警取得通訊監察書所監聽門號0000-000-000號之行動
    電話，於上開時間與人聯絡時，雖有被告與董禮誠間交易海
    洛因之內容，有該通訊監察作業譯文在卷可稽（見警卷第16
    6、167頁），至於安非他命部分，縱有提及「硬的」，然僅
    有談論第三人處有貨源（見警卷p16背面、17背面)，亦無任
    何販賣安非他命之交談內容，尚難僅憑上開提及「硬的」等
    話語之通話內容，遽為不利被告之認定。
(三)綜上，本件既無查獲任何被告有向前手「蔡學文」購入安非
    他命之事證，亦未查獲被告任何購入安非他命之數量及價額
    之帳冊等資料，更未查扣任何安非他命，再參酌被告遭長期
    監聽之電話譯文內容，均無任何販賣安非他命之對談，實難
    認被告有何意圖販賣而販入安非他命之事實，至於被告收受
    李勉一千元而代為購入安非他命一包供李勉個人施用乙節，
    雖為被告所是認，然被告上開犯行，既無證據證明有何獲利
    之可言，亦難認有營利之意圖，自不得僅以被告有代意圖施
    用安非他命之李勉調貨供其施用，即認被告有營利之目的。
    本件公訴人所舉證據，顯未達通常一般人均不致有所懷疑，
    而得確信被告有此部分販賣第二級毒品罪之程度，基於無罪
    推定原則，自應為被告無罪之判決。
四、原審對被告此部分論罪科刑，顯有違誤。被告上訴，指摘原
    判決此部分不當，為有理由，自應由本院將此部分撤銷改判
    ，定執行刑部分亦應一併撤銷，並諭知被告此部分無罪。
據上論斷，應依刑事訴訟法第369條第1項前段、第364條、第301
條第1項，判決如主文。
本案經檢察官乙○○到庭執行職
中　　華　　民　　國　　96　　年　　11　　月　　6　　日
            刑事第六庭    審判長法　官  李  文  雄
                                法　官  邱  顯  祥
                                法　官  林  靜  芬
上列正本證明與原本無異。
如不服本判決與於收受送達後十日內向本院提出上訴書狀，其未
敘述上訴之理由者並得於提起上訴後十日內向本院補提理由書 (
均須按他造當事人之人數附繕本)。
                                書記官  陳  秀  真
中　　華　　民　　國　　96　　年　　11　　月　　6　　日
